【裁判字號】    98,訴,538
【裁判日期】    980326
【裁判案由】    違反毒品危害防制條例
【裁判全文】
臺灣彰化地方法院刑事判決               98年度訴字第538號
公  訴  人  臺灣彰化地方法院檢察署檢察官
被      告  甲○○
上列被告因違反毒品危害防制條例案件，經檢察官提起公訴（九
十八年度毒偵字第四一四號），本院依簡式審判程序判決如下：
    主    文
甲○○施用第一級毒品，累犯，處有期徒刑捌月。
    犯罪事實及理由
一、犯罪事實：
    甲○○前於民國九十一年間因施用毒品案件，經本院裁定送
    觀察、勒戒後，認有繼續施用毒品之傾向，乃續行強制戒治
    ，於九十二年八月九日執行完畢釋放，並由臺灣彰化地方法
    院檢察署檢察官以九十二年度戒毒偵字第四五八號為不起訴
    處分確定；又於前揭強制戒治執行完畢釋放後五年內之九十
    五年間，因施用第一、二級毒品案件，經本院以九十五年度
    訴字第五一一號判決判處應執行有期徒刑一年三月確定，嗣
    減刑為應執行刑有期徒刑七月又十五日確定；再因施用第一
    、二級毒品案件，經本院以九十五年度訴字第一四九九號判
    決判處應執行有期徒刑一年四月確定，減刑為應執行有期徒
    刑八月確定，上開二罪刑經接續執行，於九十六年十二月二
    十七日假釋付保護管束，並於九十七年二月二十二日縮刑期
    滿未經撤銷假釋視為徒刑執行完畢。詎仍不知悔改，復基於
    施用第一級毒品之犯意，於九十七年十二月二十六日，在其
    友人「阿凱」位於彰化縣彰化市○○路住所，以將海洛因摻
    水置於針筒內注射之方式，施用第一級毒品海洛因一次。俟
    於同年月二十九日十時三十分許，為警在彰化縣社頭鄉○○
    路○段、圳尾巷口查獲，經採集其尿液送驗結果，呈可待因
    、嗎啡陽性反應，始查知上情。
二、本案證據：
(一)被告自白。
(二)彰化縣警察局田中分局委託檢驗尿液代號與真實姓名對照認
    證單。
(三)銓昕科技股份有限公司濫用藥物尿液檢驗報告。
(四)臺灣高等法院被告前案紀錄表、刑案資料查註紀錄表。
三、按毒品危害防制條例於九十二年七月九日修正公布，自九十
    三年一月九日施行，其中第二十條、第二十三條將施用毒品
    之刑事處遇程序，區分為「初犯」及「五年內再犯」、「五
    年後再犯」。依其立法理由之說明：「初犯」，經觀察、勒
    戒或強制戒治後，應為不起訴處分或不付審理之裁定；經觀
    察、勒戒或強制戒治執行完畢釋放後，「五年內再犯」者，
    因其再犯率甚高，原實施之觀察、勒戒及強制戒治既已無法
    收其實效，爰依法追訴或裁定交付審理。至於經觀察、勒戒
    或強制戒治執行完畢釋放後，「五年後再犯」者，前所實施
    之觀察、勒戒或強制戒治已足以遮斷其施用毒品之毒癮，為
    期自新及協助其斷除毒癮，仍適用「初犯」規定，先經觀察
    、勒戒或強制戒治之程序。從而依修正後之規定，僅限於「
    初犯」及「五年後再犯」二種情形，始應先經觀察、勒戒或
    強制戒治程序。倘被告於五年內已再犯施用毒品，經依法追
    訴處罰，縱其第三次（或第三次以上）再度施用毒品之時間
    ，在初犯經觀察、勒戒或強制戒治執行完畢釋放五年以後，
    因與單純之「五年後再犯」之情形有別，已不合於「五年後
    再犯」之例外規定，且因已於「五年內再犯」，顯見其再犯
    率甚高，原實施觀察、勒戒或強制戒治，已無法收其實效，
    即應回歸原則性規定，由檢察官逕行起訴，依該條例第十條
    處罰（最高法院九十五年五月九日第七次刑事庭會議決定、
    九十五年度臺非字第一三四號裁判意旨參照）。查，被告前
    於九十一年間因施用毒品案件，經本院裁定送觀察、勒戒後
    ，認有繼續施用毒品之傾向，乃續行強制戒治，於九十二年
    八月九日執行完畢釋放，並由臺灣彰化地方法院檢察署檢察
    官以九十二年度戒毒偵字第四五八號為不起訴處分確定；又
    於前揭強制戒治執行完畢釋放後五年內之九十五年間，因施
    用第一、二級毒品案件，經本院以九十五年度訴字第五一一
    號判決判處應執行有期徒刑一年三月確定，嗣減刑為應執行
    刑有期徒刑七月又十五日確定；再因施用第一、二級毒品案
    件，經本院以九十五年度訴字第一四九九號判決判處應執行
    有期徒刑一年四月確定，減刑為應執行有期徒刑八月確定，
    上開二罪刑經接續執行，於九十六年十二月二十七日假釋付
    保護管束，並於九十七年二月二十二日縮刑期滿未經撤銷假
    釋視為徒刑執行完畢等情，有卷附臺灣高等法院被告前案紀
    錄表、臺灣彰化地方法院檢察署刑案資料查註紀錄表可佐，
    足見被告在九十二年八月九日強制戒治執行完畢後五年內，
    曾再犯施用毒品案件，並經本院判刑確定且執行完畢，是被
    告前次所為之強制戒治治療程序，顯未能收到祛除毒癮之實
    效，參諸首揭說明，被告再犯本案施用第一級毒品之犯行，
    應依法論科。
四、應依刑事訴訟法第二百七十三條之一第一項、第二百九十九
    條第一項前段、第三百十條之二、第四百五十四條第一項，
    毒品危害防制條例第十條第一項，刑法第十一條前段、第四
    十七條第一項，判決如主文。
五、如不服本判決，應於判決送達後十日內，向本院提出上訴狀
    （須附繕本），上訴於臺灣高等法院臺中分院。
本案經檢察官賴志盛到庭執行職務。
中    華    民    國    98    年    3     月    26    日
                  刑事第五庭  法  官  周  莉  菁
以上正本證明與原本無異。
如不服本判決應於收受送達後10日內向本院提出上訴書狀，並應
敘述具體理由；其未敘述上訴理由者，應於上訴期間屆滿後20日
內向本院補提理由書 (均須按他造當事人之人數附繕本)「切勿
逕送上級法院」。
中    華    民    國    98    年    3     月    26    日
                              書記官  卓  俊  杰
附錄本判決論罪科刑法條：
毒品危害防制條例第十條第一項：
施用第一級毒品者，處六月以上五年以下有期徒刑。


司法院資訊處製作；財團法人民間司法改革基金會備份。
